【裁判字號】    97,訴,248
【裁判日期】    971106
【裁判案由】    違反槍砲彈藥刀械管制條例
【裁判全文】
臺灣花蓮地方法院刑事判決           97年度訴字第248號
公  訴  人  臺灣花蓮地方法院檢察署檢察官
被      告  乙○○
                    （現於臺灣台中戒治所強制戒治中）
選任辯護人  楊志航律師
上列被告因違反槍砲彈藥刀械管制條例案件，經檢察官提起公訴
（97年度偵字第3003號），本院審理判決如下：
    主  文
乙○○未經許可，持有可發射子彈具有殺傷力之土造長槍，處有
期徒刑貳年，併科罰金新臺幣萬元，罰金如易服勞役，以新臺
幣壹仟元折算壹日。扣案之土造長槍壹枝（槍枝管制編號000
0000000號）沒收。
    事  實
一、乙○○於民國89年間，在花蓮縣內之水源地山區，向某年籍
    不詳之成年男子，以新台幣（下同）1萬5千元之價格，購入
    土造長槍（槍枝管制編號0000000000號）1支，並自該時起
    非法持有該槍，藏放於花蓮縣新城鄉○里路15之7號住處內
    ，嗣為警循線於97年4月17日下午2時30分許，在彰化市○○
    ○○街22號前盤查乙○○，經乙○○同意搜索，並於同日晚間
    8時許帶領警方至其上開住處取出該土造長槍扣案。
二、案經宜蘭縣警察局移送臺灣彰化地方法院檢察署呈請臺灣高
    法院檢察署移轉台灣花蓮地方法院檢察署檢察官偵查起訴。
    理  由
一、證據能力：按被告以外之人於審判外之言詞或書面陳述，除
    法律有規定者外，不得作為證據，又被告以外之人於審判外
    之陳述，雖不符前四條之規定，而經當事人於審判程序同意
    作為證據，法院審酌該言詞陳述或書面陳述作成時之情況，
    認為適當者，亦得為證據。當事人、代理人或辯護人於法院
    調查證據時，知有第159條第1項不得為證據之情形，而未於
    言詞辯論終結前聲明異議者，視為有前項之同意，刑事訴訟
    法第159條第1項、第159條之5分別定有明文。查內政部警政
    署刑事警察局（下簡稱刑事局）97年5月14日刑鑑字第09700
    62252號槍彈鑑定書，係鑑識科物理組警員鑑定扣案土造長
    槍是否具有殺傷力後出具之證明文書，核其本質屬被告以外
    之人於審判外之書面陳述，且係針對個案作成，而非刑事訴
    訟法第159條之4第1款所示，經常處於可受公開檢查狀態、
    具有例行性之「公務員職務上製作之紀錄文書、證明文書」
    ，是原則上應不具有證據能力，然經當事人於同意作為證據
    ，且核其作成之狀況，亦無任何不適當之情況，依上開規定
    ，自有證據能力，合先敘明。
二、上開事實，業據被告自警詢時起坦承不諱，並有土造長槍1
    支扣案可證，該槍經鑑定結果（槍枝管制編號0000000000號
    ），認由具擊發機構之木質槍身及土造金屬槍管組合而成，
    擊發功能正常，可供擊發口徑12 GAUGE制式霰彈使用，認具
    殺傷力乙節，有上開槍彈鑑定書乙份可參（附於台灣彰化地
    方法院檢察署97年度偵字第3777號卷第49-51頁），足認被
    告之自白與事實相符，應堪採信。綜上，被告犯行堪以認定
    ，應依法論科。
三、核被告所為，係犯槍砲彈藥刀械管制條例第8條第4項未經許
    可持有其他可發射子彈具有殺傷力之土造長槍罪。辯護人雖
    為被告辯護稱：被告係於警方查悉犯嫌前主動自首，得依刑
    法第62條前段之規定減輕其刑云云，然經證人即宜蘭縣警察
    局警員甲○○到庭證稱：一開始警方是對於被告毒品案件進
    行監聽，監聽當中聽到被告有持有槍枝的行為，故警方進行
    跟監埋伏，在97年4月17日對被告進行盤查，他承認持有海
    洛因，後來刑事局長官另外處理他持有槍枝部分，我沒有參
    與等語明確（見97年10月28日審判筆錄），足認警方早於97
    年4月17日盤查被告之前，即已查悉被告持有槍枝之犯嫌，
    核被告於警詢中所為供述，僅能構成自白，而非自首，另起
    訴書雖載被告構成自首，然經公訴檢察官於97年10月8日審
    理時，當庭更正認被告並不符合自首之要件，亦附此敘明。
四、查被告持有上開土造長槍約7、8年期間，均一直藏放家中，
    並未供作犯罪之用，對社會治安所生危害尚輕，且未持有可
    供射擊之子彈，足認被告應係一時好奇而收藏槍枝，並非刻
    意購買作為犯罪之用，核其單純持有槍枝情節輕微，犯罪之
    情狀顯可憫恕，認科以最低度刑仍嫌過重，爰依刑法第59條
    之規定酌量減輕其刑。爰審酌被告為高中肄業擔任廚師之中
    年男子，購入持有土造長槍1支，惟並未供不法行為使用，
    於犯後自始坦承犯行，且主動偕同警方返家取出槍枝扣案，
    態度良好等一切情狀，量處如主文所示之刑，罰金部分並諭
    知易服勞役之折算標準。扣案之土造長槍1支（槍枝管制編
    號0000000000號）為違禁物，業經鑑定無誤，應依刑法第38
    條第1項第1款規定宣告沒收。
據上論斷，應依刑事訴訟法第299條第1項前段，槍砲彈藥刀械管
制條例第8條第4項，刑法第11條前段、第42條第3項、第38條第1
項第1款，判決如主文。
本案經檢察官吳文正到庭執行職務。
中    華    民    國    97    年    11    月    6     日
                  刑事第一庭  審判長法  官  張健河
                                    法  官  魏俊明
                                    法  官  蕭一弘
以上正本證明與原本無異。
如不服本判決應於收受判決後10日內向本院提出上訴書狀，並應
應敘述具體理由。其未敘述上訴理由者，應於上訴期間屆滿後20
日內向本院補提理由書 (均須按他造當事人之人數附繕本)「切
勿逕送上級法院」。
中    華    民    國    97    年    11    月    6     日
                                    書記官
附錄本判決論罪之法律條文：
槍砲彈藥刀械管制條例第8條：
未經許可，製造、販賣或運輸鋼筆槍、瓦斯槍、麻醉槍、獵槍、
空氣槍或第4條第1項第1 款所定其他可發射金屬或子彈具有殺傷
力之各式槍砲者，處無期徒刑或5年以上有期徒刑，併科新臺幣1
千萬元以下罰金。
未經許可，轉讓、出租或出借前項所列槍枝者，處5 年以上有期
徒刑，併科新臺幣1千萬元以下罰金。
意圖供自己或他人犯罪之用，而犯前二項之罪者，處無期徒刑或
7年以上有期徒刑，併科新臺幣1千萬元以下罰金。
未經許可，持有、寄藏或意圖販賣而陳列第1 項所列槍枝者，處
3年以上10年以下有期徒刑，併科新臺幣700萬元以下罰金。
第1項至第3項之未遂犯罰之。


司法院資訊處製作；財團法人民間司法改革基金會備份。
